【裁判字號】    92,交簡上,48
【裁判日期】    921218
【裁判案由】    過失傷害
【裁判全文】
臺灣臺南地方法院刑事判決                        九十二年度交簡上字第四八號
    上  訴  人  臺灣台南地方法院檢察署檢察官
    被      告  丙○○
右列被告因過失傷害案件，檢察官不服本院台南簡易庭九十二年四月三十日九十二年
度南交簡字第四三一號刑事簡易判決（聲請簡易判決處刑案號：臺灣台南地方法院檢
察署九十二年度調偵字第七二號），提起上訴，本院管轄之第二審合議庭判決如左：
    主  文
原判決撤銷。
丙○○因過失傷害人，處拘役拾日，如易科罰金，以佰元折算壹日。
    事  實
一、丙○○（原名郭環募）於民國九十一年六月二日下午七時十分許，騎乘車牌號碼
    ＮＥＲ─５０１號重型機車，沿臺南縣永康市○○路自西往東方向行駛，行經永
    康市○○路八六○號前，本應注意汽（機）車行駛時，駕駛人應注意車前狀況，
    並隨時採取必要之安全措施，且依當時係直路、夜間有照明、路面無缺陷，雖路
    旁有停車但並不影響視距等情形以觀，並無不能注意之情事，竟疏於注意，而撞
    及前方亦疏未靠邊行走之行人乙○○，致乙○○因而受有左脛骨骨折等傷害。
二、案經乙○○訴由臺南縣警察局新化分局報請臺灣臺南地方法院檢察署檢察官偵查
    後聲請簡易判決處刑。
    理  由
一、訊據被告丙○○對其於前開時間、地點撞及告訴人乙○○之事實坦承不諱，並有
    診斷證明書一紙附卷可稽。雖被告於本院辯稱當時他騎車經過現場，路邊整排都
    是停車，有個女子與告訴人一前一後從車縫中走出，他閃過那個女子，卻撞到告
    訴人。告訴人亦陳稱他當時從車縫間走出，腳剛跨出去，就被撞到，暈倒不省人
    事。惟查：依卷附照片及道路交通事故調查報告表之事故現場圖所示，事故現場
    之路邊停車均在白色實線以外，而被告所騎乘之前開機車右側刮地痕起點係在外
    側快車道上距白色實線０．七公尺處。再告訴人倒地之血跡位置係在外側快車道
    上距白色實線二公尺處，而外側快車道之車道寬度為三．五公尺。亦即，本件被
    告所騎乘之前開機車倒地時，距離路邊停車尚有０．七公尺以上，而告訴人血跡
    位置更是距離路邊停車二公尺以上，且已逾外側快車道之中心位置而較接近內側
    快車道。苟告訴人甫由路邊停車之車縫走出即為被告所撞及，則被告所騎乘之前
    開機車倒地位置及告訴人血跡位置應不致距離路邊停車如此之遠。本件經送鑑定
    結果，亦認被告駕駛重機車，未注意車前狀況，為肇事主因；告訴人徒步行走，
    未靠邊行走，為肇事次因，有台灣省台南區車輛行車事故鑑定委員會九十二年二
    月十九日南鑑字第九二０一一七號鑑定意見書在卷可佐。
        雖本件經送覆議結果，認如告訴人所稱「我當時從車縫間走出，腳剛跨出去
    ，就被撞到」屬實，則告訴人夜晚由路旁停車車縫間走出，未注意直行之機車，
    為肇事原因；被告無肇事因素，有台灣省車輛行車事故鑑定委員會九十二年八月
    十二日府覆議字第九二一０七八四號覆議意見書可稽。惟苟告訴人甫由路邊停車
    之車縫走出即為被告所撞及，則被告所騎乘之前開機車倒地位置及告訴人血跡位
    置應不致距離路邊停車如此之遠已如前述。況告訴人於警訊時一開始即供稱他記
    不得車禍發生時的情形，卻於本院能明確供稱他「當時從車縫間走出，腳剛跨出
    去，就被撞到」。本件告訴人應係為迴避台灣省台南區車輛行車事故鑑定委員會
    之前開鑑定意見書中認定告訴人未靠邊行走，為肇事次因，故而供稱「我當時從
    車縫間走出，腳剛跨出去，就被撞到」。則前開覆議意見書中所假設如告訴人所
    稱「我當時從車縫間走出，腳剛跨出去，就被撞到」屬實之情況即不存在，是本
    件仍以台灣省台南區車輛行車事故鑑定委員會之前開鑑定意見書為可採。
        按汽車行駛時，駕駛人應注意車前狀況，並隨時採取必要之安全措施，道路
    交通安全規則第九十四條第三款定有明文。被告騎乘機車經過前開地點，自應注
    意及此，而依卷附照片及交通事故調查報告表所示，事故發生地點係直路、夜間
    有照明、路面無缺陷，雖路旁有停車但並不影響視距等情形以觀，被告並無不能
    注意之情事，竟疏未注意車前狀況，並隨時採取必要之安全措施，而撞及告訴人
    ，致告訴人受傷，顯有過失。被告之過失駕駛行為，並與告訴人所受之傷害結果
    間，具有相當因果關係。雖告訴人疏未注意靠邊行走係本件車禍之肇事次因，然
    被告之上述過失，既與告訴人之過失，併合而為本件車禍之肇事原因，則被告尚
    不得據以解免其過失罪責。從而，本件事證已甚明確，被告之過失傷害犯行，應
    可認定。
二、核被告所為，係犯刑法第二百八十四條第一項前段之普通過失傷害罪。又被告於
    肇事後，犯罪未被有偵查權之公務員或機關發覺前，即向據報到場處理之台南縣
    警察局新化分局唪口派出所警員甲○○表明係肇事車輛之駕駛人而自首，並進而
    接受裁判等情，亦據證人甲○○於本院供明在卷，應依刑法第六十二條前段自首
    之規定，減輕其刑。原判決並未審酌被告自首減刑部分，尚有未洽。上訴意旨指
    摘原判決量刑過輕雖無理由。惟原判決既未審酌被告自首減刑部分，自應由本院
    撤銷改判。爰審酌被告並無犯罪前科，品行良好、告訴人所受之傷害程度、案發
    時為夜間，告訴人未能靠邊行走致被告較難以注意，及被告犯罪後態度等一切情
    狀，量處如主文第二項所示之刑，併諭知易科罰金之折算標準。
三、據上論斷，應依刑事訴訟法第四百五十五條之一第一項、第三項、第三百六十九
    條第一項前段、第三百六十四條、第二百九十九條第一項前段，刑法第二百八十
    四條第一項前段、第六十二條前段、第四十一條第一項前段，罰金罰鍰提高標準
    條例第一條前段、第二條，判決如主文。
本件經檢察官丁○○到庭執行職務。
中      華      民      國      九十二  年      十二    月      十八    日
                                臺灣臺南地方法院刑事第九庭
                                    審判長法  官    鄭  文  祺
                                          法  官    陳  志  成
                                          法  官    李  東  柏
右正本證明與原本無異。
不得上訴。
                                          書記官    楊  宗  哲
中      華      民      國      九十二  年      十二    月      十九    日
附錄論罪科刑法條：
第二百八十四條第一項
(過失傷害罪)
因過失傷害人者，處六月以下有期徒刑、拘役或五百元以下罰金，致重傷
者，處一年以下有期徒刑、拘役或五百元以下罰金。
從事業務之人，因業務上之過失傷害人者，處一年以下有期徒刑、拘役或
一千元以下罰金，致重傷者，處三年以下有期徒刑、拘役或二千元以下罰
金。


司法院資訊處製作；財團法人民間司法改革基金會備份。
